臺灣桃園地方法院刑事判決
110年度易字第858號
公  訴  人  臺灣桃園地方檢察署檢察官   
被      告  徐千壹


上列被告因妨害公務案件，經檢察官提起公訴（109年度偵字第2
9004號），本院判決如下：
    主  文
徐千壹犯妨害公務罪，處拘役參拾日，如易科罰金，以新臺幣壹
仟元折算壹日。
    事  實
徐千壹於民國109年8月6日1時26分許，在其位於桃園市○○區○○路
0段000巷00弄0號住處，聽見樓下吵雜聲遂下樓查看，即見桃園
市政府警察局楊梅分局草湳派出所警員陳韋任、林益群及鄧正穎
等人，在其住處大門口逮捕因另案涉犯毒品案件之李孝勇，因不
滿警員深夜製造聲響，明知上開警員為依法執行職務之公務員，
且正在執行戒護李孝勇之勤務，竟基於妨害公務之犯意，以雙手
推警員陳韋任之胸口1下之強暴手段，妨害警員陳韋任執行職務
。
    理  由
壹、程序方面：
一、供述證據部分：
    按被告以外之人於審判外之言詞或書面陳述，除法律有規定
    者外，不得作為證據。又被告以外之人於審判外之陳述，雖
    不符合同法第159條之1至第159條之4之規定，但經當事人於
    審判程序同意作為證據，法院審酌該言詞陳述或書面陳述作
    成時之情況，認為適當者，亦得為證據；而當事人、代理人
    或辯護人於法院調查時，知有該等不符合同法第159條之1 
    至第159條之4之不得為證據之情形，而未於言詞辯論終結前
    聲明異議者，視為有前項之同意，刑事訴訟法第159條之5 
    定有明文。查本判決所引用之被告徐千壹以外之人於審判外
    之陳述，被告於本院審理時表示沒有意見並同意有證據能力
    ，本院審酌上開證據資料製作時之情況，尚無違法不當及證
    明力明顯過低之瑕疵，亦認為以之作為證據應屬適當，依刑
    事訴訟法第159條之5第1項規定，認前揭證據資料有證據能
    力。
二、非供述證據部分：
    至於卷內所存經本院引用為證據之非供述證據部分，與本件
    待證事實間均具有關連性，且無證據證明係公務員違背法定
    程序所取得，是依刑事訴訟法第158條之4之反面解釋，自有
    證據能力。
貳、實體方面：
一、認定事實之理由及依據： 
　　訊據被告固坦承有於上開時、地，以雙手推警員陳韋任之胸
    口等情不諱，惟矢口否認有何妨害公務之犯行，辯稱：我家
    當時有小孩及老人，全家人都被吵醒了，我開門出去叫他們
    不要那麼吵，他們都沒穿制服也沒開警車，我不知道他們是
    警察，我有推警察，但那是因為警察一直對我逼近，我下意
    識的反應就是推開他云云。經查：
㈠、被告於109年8月6日1時26分許，在其位於桃園市○○區○○路0段
    000巷00弄0號住處，因聽見樓下吵雜聲遂下樓查看，見陳韋
    任、林益群及鄧正穎等人在其住處大門口，嗣以雙手推陳韋
    任之胸口1下等情，業據被告坦承在卷，核與證人陳韋任於
    偵查及審理中所述情節相符，復有職務報告及本院勘驗筆錄
    各1份在卷可參，又陳韋任等人於上開時、地因毒品案件拘
    捕李孝勇乙情，亦有臺灣桃園地方檢察署109年度毒偵字第5
    063號、第6067號、第6323號、第6376號緩起訴處分書附卷
    可佐（見他字卷第5頁、第17至18頁、109年度偵字第29004
    號卷第24至29頁、第53至54頁、第76至77頁、第129至131頁
    、本院110年度審易字第997號卷第38至40頁、本院110年度
    易字第858號卷第22至37頁），是此部分之事實，應堪認定
    。
㈡、被告係基於妨害公務之犯意，徒手推警員陳韋任胸口，妨害
    警員陳韋任執行職務，茲認定如下：
 1、證人陳韋任於偵查中具結證稱：被告當下知道我們是警察，
    我們有出示證件，現場的現行犯有上手銬跟腳銬，可以知道
    我們正在執行勤務等語，於審理中具結證稱：當天我們在桃
    園市○○區○○路0段000巷00弄0號大門口前有逮捕1名毒品案件
    的犯嫌，他有抗拒我們逮捕，所以在準備對他上銬時有發生
    推擠及聲響，上完銬準備要離開時，被告就從家裡走出來，
    說我們太大聲了，我們有出示證件，跟她說我們在執行勤務
    ，不好意思造成一些聲響，因為被告離人犯有點近，我請她
    後退，她不後退就推了我1把，然後我就把她逮捕了，當時
    出示證件給被告看的時候，被告沒有表示什麼，就繼續說「
    警察又怎樣，警察就可以這樣擾民嗎」，我們當時應該有跟
    被告說我們是哪一個派出所等語，是證人就其於案發當天有
    向被告出示證件並表明執行拘捕現行犯之勤務等情，於偵查
    及本院審理中證述明確。
 2、又經本院當庭勘驗行車紀錄器畫面（檔案名稱：2020_0806_
    012528_713）
 ⑴ 畫面時間2020/08/06 01：26：24至01：26：55
    畫面右方，1名白衣男子手被銬住、站立於2名男子中間，1
    名長髮女子（即被告，以下稱之）出現在2名男子身後。1名
    穿著深色上衣、深色鞋子、走至車旁之男子，伸出右手指向
    被告站立之方向。
 ⑵ 畫面時間2020/08/06 01：27：03至01：27：15
    畫面中見身穿深色上衣、牛仔褲、淺色鞋子之男子（下稱陳
    韋任）望向被告之方向。
    男子聲：走開啦。
    被告：我們去派出所。
 ⑶ 畫面時間2020/08/06 01：27：19至01：27：25
    畫面中見被告身穿黑色短褲、拖鞋、灰色上衣，被另一名女
    子拉著，並被推往門邊。
    被告：來啊。跟我講哪一間派出所？哪一間派出所嘛。
    男子聲：…法辦。
    被告：法辦？辦什麼辦。
 ⑷ 畫面時間2020/08/06 01：28：41至01：29：14
    被告靠近陳韋任之右手邊，並對其說話。
    被告：來來來，告我啊，告我刑法。
    男子聲：沒你的事。
 ⑸ 畫面時間2020/08/06 01：29：22至01：29：43
    被告雙手推陳韋任之胸口一下。
    陳韋任向被告靠近，右手勾住被告之後頸往下壓，被告掙脫
    後，復將被告往後壓制在車前引擎蓋上。
    男子聲：妨害公務，妨害公務，她推人啊。
 3、由上開行車紀錄器畫面可知，被告與陳韋任有持續交談，且
    詢問哪間派出所等語，足見被告與陳韋任對話間應有提及派
    出所或與之相關聯之內容，否則被告何以產生該疑問；又現
    場身穿白色上衣之男子雙手遭手銬銬住，並無以他物遮蓋，
    且被告距離該男子甚近，中間僅隔陳韋任1人，應可清楚看
    見該名男子手上之手銬，而衡酌常情，手銬應為司法或警政
    人員執行公務欲拘捕人犯時所使用之器具，縱使陳韋任未著
    警察制服，亦可由現場人犯遭拘捕上銬之情形，推斷陳韋任
    為執行公務之便衣警察，是證人上開證述當天有出示證件，
    且現場的現行犯有上銬，可知正在執行勤務等情，應堪採信
    。
 4、由上開證人陳韋任之證詞及行車紀錄器之勘驗畫面，足以認
    定被告於明知陳韋任為警員且執行公務情形下，仍以雙手推
    陳韋任，致妨害其執行拘捕犯人之勤務。
㈢、被告雖以前詞置辯，惟被告於警詢中供稱：（警方有無出示
    證件表明為警察身分？）有，另一名不知姓名的警員有拿證
    件給我看等語，於偵查中供稱：有一名警察出示識別證並說
    「我是警察」，但我不知道真假等語，嗣於偵查中改稱：我
    沒有印象有出示證件，是在派出所才告訴我他那時候有拿證
    件給我看等語，於審理中供稱：雖然警察有拿黑色皮夾給我
    看並說他是警察，但我沒有看清楚，我沒有看到證件等語，
    是被告就警員當天有無出示證件予被告查看等情，前後供述
    反覆，而經本院於審理中訊問被告對其於偵查時供稱有一名
    警察出示識別證並說「我是警察」等語是否屬實乙節，被告
    亦僅稱「我忘了」，回答避重就輕，是被告上開辯稱未見警
    員提出證件之詞已難使人信服；又被告雖辯稱因警察逼近始
    推開警員等詞，惟由上開行車紀錄器勘驗畫面可見，陳韋任
    及其他在場警員並無走向被告所在方向，反而是被告在以雙
    手推警員陳韋任之前，主動靠近陳韋任身邊與之交談，是被
    告上開辯稱，既與客觀事證未符，尚難採信為真而作為其有
    利之認定。
㈣、綜上所述，被告前開所辯並不足採，本件事證明確，業經本
    院認定及說明如上，是被告妨害公務犯行洵堪認定，應依法
    論科。
二、論罪科刑：
㈠、按行為後法律有變更者，適用行為時之法律，但行為後之法
    律有利於行為人者，適用最有利於行為人之法律，刑法第2
    條第1項定有明文。查被告行為後，刑法第135條第1項於110
    年1月20日修正公布，並自同年月22日起生效。修正前規定
    「對於公務員依法執行職務時，施強暴脅迫者，處三年以下
    有期徒刑、拘役或九千元以下罰金。」修正後之條文則為「
    對於公務員依法執行職務時，施強暴脅迫者，處三年以下有
    期徒刑、拘役或三十萬元以下罰金。」，經比較修正前後之
    法律，新法提高罰金刑之上限，是本案經新舊法比較之結果
    ，應以被告行為時之法律即修正前之刑法第135條第1項對被
    告較為有利。
㈡、核被告所為，係犯修正前刑法第135條第1項之妨害公務罪。
㈢、爰以行為人責任為基礎，審酌被告明知警員正在依法執行職
    務，竟漠視國家公權力存在，恣意對警員施以暴力，且犯後
    否認犯行，所為應予非難，兼衡其犯罪動機、目的、手段、
    於警詢自陳高職肄業之教育程度、家庭經濟狀況小康、家中
    尚有2名子女須扶養等一切情狀，量處如主文所示之刑，並
    諭知如易科罰金之折算標準。
三、據上論斷，應依刑事訴訟法第299條第1項前段，判決如主文
    。 
本案經檢察官陳伯均提起公訴，檢察官劉倍到庭執行職務。
中　　華　　民　　國　　111 　年　　3 　　月　　 8　　日
　　       　　　 刑事第八庭    法　官　郭書綺
以上正本證明與原本無異。
如不服本判決應於收受判決後20日內向本院提出上訴書狀，並應
敘述具體理由。其未敘述上訴理由者，應於上訴期間屆滿後20日
內向本院補提理由書(均須按他造當事人之人數附繕本)「切勿逕
送上級法院」。 
　　　　　　　  　　　　　　　　書記官　蔡忠晏　　　　　
中　　華　　民　　國　　111 　年　　3 　　月　　8 　　日
附錄本案論罪法條：
第135條
對於公務員依法執行職務時，施強暴脅迫者，處三年以下有期徒
刑、拘役或九千元以下罰金。
意圖使公務員執行一定之職務或妨害其依法執行一定之職務或使
公務員辭職，而施強暴脅迫者，亦同。
犯前二項之罪，因而致公務員於死者，處無期徒刑或七年以上有
期徒刑；致重傷者，處三年以上十年以下有期徒刑。